【裁判字號】    97,簡,427
【裁判日期】    970930
【裁判案由】    肥料管理法
【裁判全文】
臺北高等行政法院判決
                                       97年度簡字第427號
原      告  益欣股份有限公司
代  表  人  甲○○
被      告  新竹縣政府
代  表  人  乙○○（縣長）
上列當事人間因肥料管理法事件，原告不服行政院農業委員會中
華民國97年6 月10日農訴字第0970123237號訴願決定，提起行政
訴訟。本院判決如下：
    主  文
原告之訴駁回。
訴訟費用由原告負擔。
    事實及理由
一、事實概要：
    被告新竹縣政府於民國（下同）96年11月22日派員至連興農
    藥行抽查原告之肥料產品「甜旺特1 號」之肥料袋標示，發
    現「肥料登記證字號」標示不實，且「肥料品目」、「製肥
    原料」及「製造或輸入年、月及批號」則未標示，不符肥料
    管理法規定，經被告於97年2 月4 日以府農糧字第09700159
    47號函通知原告陳述意見，並經原告委託代表人林裕仁於97
    年2 月19日下午2 時至被告陳述意見時，坦承原告生產之肥
    料產品「甜旺特1 號」之肥料袋之標示黏紙於搬運時脫落，
    導致標示不完全屬實，被告爰以其違反肥料管理法第13條規
    定，依同法第29條第1 項第2 款規定，以97年3 月18日府農
    糧字第0970038505號處分書，裁處原告新臺幣（下同）6 萬
    元罰鍰（下稱原處分）。原告不服，提起訴願，經行政院農
    業委員會97年6 月10日農訴字第0970123237號訴願決定駁回
    ，原告仍不服，遂提起本件行政訴訟。
二、兩造聲明：
  (一)原告聲明：訴願決定及原處分均撤銷。
  (二)被告聲明：駁回原告之訴。
三、兩造之爭點：
    原告之肥料產品「甜旺特1 號」是否確有標示不實及未標示
    之違規情事？
  (一)原告主張之理由：
    1.訴願決定略以「查驗之肥料袋原已標示不正確之『肥料登
      記證字號』，且亦有標示『登記成分、性狀及包裝重量、
      容量』、『肥料製造業者或輸入業者名稱及地址』、『肥
      料製造工廠（場）名稱及地址』及『使用方法』等資訊，
      卻漏未標示『肥料品目、製肥原料』、『製造或輸入年、
      月、批號及有效期限』，訴願人所生產之肥料產品『甜旺
      特1 號』所違反者為首揭肥料管理法第29條第1 項第2 款
      所定標示不實與未標示之違規行為態樣，所訴因運送過程
      中的搬動或店家存放時間過久致標貼喪失黏性，而使標示
      脫落，純屬意外非本公司故意違反一節，顯屬卸責之詞，
      核無足採」云云。
    2.惟，此批包裝袋之印刷版為原告多年前代理此一產品時所
      製作，每次訂購量都在5 萬個以上，包裝袋上所印製的內
      容為根據當時肥料管理相關法令所印製，包括如「台進質
      字011079」之編號，以及未要求標示肥料品目及製肥原料
      皆源於當時之時空環境。嗣後，經過肥料管理法之制定，
      以及登記證編號的重組，致使此包裝袋內容不符合現今適
      用之肥料管理法。原告為節省成本開銷並配合節能減碳政
      策，並未完全銷毀此批包裝袋，而係採取貼上新標貼之方
      式（如證物所附之中文小標示）以為補救，但因運送過程
      中之搬動或店家存放時間過久，致標貼喪失黏性而脫落，
      原告將審慎處理，日後產品出廠時會檢視並確認其肥料袋
      上粘貼之標示務必牢固，亦會督促店家將標示妥善安置保
      管，避免標示脫落之情形再次發生，同時，在製造下一批
      新包裝袋時務必標示印製符合現行肥料管理法規定之標示
      內容，無須再另行貼上印有公司logo及符合肥料管理法之
      小標貼，杜絕標貼再次脫落之現象。
    3.在目前世界性原物料大漲帶動肥料大漲之大環境下，直接
      衝擊反映在農民及肥料業者的身上，提高業者經營上之困
      難度，加上政府補助台肥之政策，更導致競爭困難，故原
      處分裁處原告6 萬元之罰鍰，實屬過重。
  (二)被告主張之理由：
    1.被告依肥料管理法及肥料查驗辦法規定，派員於96年11月
      22日至連興農藥行抽查原告之肥料產品「甜旺特1 號」，
      其肥料袋標示有「登記成分、性狀及包裝重量、容量」、
      「肥料製造業者或輸入業者名稱及地址」、「肥料製造工
      廠（場）名稱及地址」、及「使用方法」等資訊，惟肥料
      袋之「肥料登記證字號」標示不實，且「肥料品目」、「
      製肥原料」及「製造或輸入年、月及批號」未標示；又經
      原告委託代表人林裕仁於97年2 月19日下午2 時至被告農
      業處農糧科陳述意見，坦承原告肥料產品「甜旺特1 號」
      之標示黏紙於搬運時脫落，導致標示不完全屬實，此有肥
      料包裝袋違規照片及陳述意見紀錄影本附卷可稽，違反上
      開法條規定之事實洵堪認定。
    2.至原告表示「該批包裝袋之印刷版為原告多年前代理此一
      產品時即製作…，包裝袋上所印製的內容為根據當時肥料
      管理之相關法令所印製的，包括如『台進質字011079』之
      編號，以及未要求標示肥料品目及製肥原料皆源於當時之
      時空環境。俟後，經過新肥料管理法的制定，…。原告為
      節省成本開銷並配合節能減碳政策，並未完全銷毀此一包
      裝袋，採取貼上新標貼的方式（證物所附之中文小標示）
      以為補救，但因運送過程中的搬動或店家存放時間過久致
      標貼喪失黏性，而使標示脫落，…，避免標示脫落的現象
      再出現，…，杜絕粘貼標示有再出現脫落的現象」云云。
      因原告肥料產品「甜旺特1 號」標示不實及未標示之違規
      事實明確，前開原告論述因運送過程中的搬動或店家存放
      時間過久致標貼喪失黏性，而使標示脫落，顯屬卸責之詞
      ，核無足採。
四、本院之判斷：
  (一)按肥料管理法第13條規定：「肥料標示，應以中文記載下列
    事項︰1 、肥料登記證字號。2 、肥料品目。3 、登記成分
    、性狀及包裝重量、容量。4 、肥料製造業者或輸入業者名
    稱及地址。5 、肥料製造工廠（場）名稱及地址。6 、使用
    方法及使用量。7 、製造年、月、批號及有效期限。8 、其
    他經中央主管機關規定應標示之事項。肥料非經向中央主管
    機關申請核准發給肥料登記證，不得製造、輸入或販賣。」
    ；同法第29條第1 項第2 款規定：「有下列各款情形之1 者
    ，處新臺幣3 萬元以上15萬元以下罰鍰︰…2 、違反第13條
    規定標示不明、標示不全、標示不實或未標示者。…」分別
    定有明文。
  (二)查被告於96年11月22日派員至連興農藥行抽查原告之肥料產
    品「甜旺特1 號」之肥料袋標示，發現「肥料登記證字號」
    標示不實，原核准登記者為「肥進質字第0061028 號」卻標
    示為「台進質字第011079號」，且「肥料品目」、「製肥原
    料」及「製造或輸入年、月、批號及有效期限」則未標示，
    不符肥料管理法規定，經被告於97年2 月4 日以府農糧字第
    0970015947號函通知原告陳述意見，並經原告委託代表人林
    裕仁於97年2 月19日下午2 時至被告陳述意見時，坦承原告
    之肥料產品「甜旺特1 號」之肥料袋之標示黏紙於搬運時脫
    落，導致標示不完全屬實，此有肥料包裝袋違規照片及陳述
    意見紀錄影本附卷可稽，違規事實洵堪認定，被告以其違反
    肥料管理法第13條規定，依同法第29條第1 項第2 款規定，
    以97年3 月18日府農糧字第0970038505號處分書，裁處原告
    6 萬元罰鍰，於法並無不合。
  (三)原告雖稱：其一向注重品牌形象，故在出貨時，都會確實在
    每樣產品外包裝貼出標有原告公司標章以及符合肥料管理法
    內容之標示後，才准出貨，此案所查出無標示之包裝，推測
    係因運送過程中的搬動或店家存放時間過久致標貼喪失黏性
    ，而使標示脫落，純屬意外非原告故意違反云云。
    惟查：本件查驗之肥料袋原已標示不正確之「肥料登記證字
    號」，且亦有標示「登記成分、性狀及包裝重量、容量」、
    「肥料製造業者或輸入業者名稱及地址」、「肥料製造工廠
    （場）名稱及地址」及「使用方法」等資訊，卻漏未標示「
    肥料品目、製肥原料」、「製造或輸入年、月、批號及有效
    期限」，原告所生產之肥料產品「甜旺特1 號」所違反者為
    首揭肥料管理法第29條第1 項第2 款所定標示不實與未標示
    之違規行為態樣，所訴因運送過程中的搬動或店家存放時間
    過久致標貼喪失黏性，而使標示脫落，純屬意外非原告故意
    違反一節，顯屬卸責之詞，核無足採。
  (四)從而，被告引據首揭法條，並審酌其違規情節依法裁處原告
    6 萬元罰鍰，並無不法，訴願決定予以維持，亦無不合。原
    告徒執前詞，訴請撤銷，為無理由，應予駁回。
五、本件適用簡易訴訟程序，爰不經言詞辯論逕為判決，併予敘
    明。
據上論結，本件原告之訴為無理由，爰依行政訴訟法第98條第1
項前段、第233 條第1 項、第236 條，判決如主文。
中    華    民    國    97    年     9    月   30     日
                    臺北高等行政法院第二庭
                                   法  官  陳  金  圍
上為正本係照原本作成。
本件以訴訟事件所涉及之法律見解具有原則性者為限，始得於本
判決送達後20日內向本院提出上訴狀並表明上訴理由，如已於本
判決宣示後送達前提起上訴者，應於判決送達後20日內補具上訴
理由（均按他造人數附繕本），且經最高行政法院許可後方得上
訴。
中    華    民    國    97    年     9    月   30     日
                                   書記官  陳  可  欣


司法院資訊處製作；財團法人民間司法改革基金會備份。
